臺灣臺南地方法院刑事判決
111年度訴字第25號
公  訴  人  臺灣臺南地方檢察署檢察官
被      告  陳揚名


選任辯護人  吳信賢律師
            黃俊諺律師
上列被告因公共危險案件，經檢察官提起公訴（110年度偵字第9
101號），本院判決如下：
    主  文
陳揚名放火燒燬他人所有如附表所示之物，致生公共危險，處有
期徒刑壹年貳月。
未扣案之打火機壹個沒收，於全部或一部不能沒收或不宜執行沒
收時，追徵其價額。
    事  實
一、陳揚名係臺南市歸仁區文化街3段325樓東和興實業股份有限
    公司（以下簡稱東和興公司）之員工。民國110年4月13日下
    午4時20分許，陳揚名與周惟捷在東和興公司廠房4樓噴漆室
    從事噴漆作業時，知悉油漆係易燃物品，並好奇詢問同事周
    惟捷若將噴漆架上凝固油漆點火會如何，經周惟捷明確告知
    如果點火會燒起來。陳揚名主觀已預見若以打火機點燃漆料
    會起火燃燒，並極可能燒燬噴漆室內之易燃物品而引起火災
    ，進而延燒燒燬東和興公司4樓噴漆室及附近之物品，致生
    公共危險，詎其因一時好奇，竟未聽從周惟捷之警告，仍基
    於縱使放火燒燬東和興公司廠房內物品亦不違背其本意之不
    確定故意，以其所有之打火機點燃噴漆架（轉檯）上之乾漆
    ，致乾漆起火燃燒融化後滴落至下方集漆槽，使火勢迅速擴
    大延燒。在場員工見狀即持滅火器噴灑，然僅使火勢稍減無
    法撲滅，嗣經消防人員獲報及時到場撲滅火勢。上開火災並
    造成上開噴漆室上方鐵皮燒白、煙燻及略凹陷變形，下方嚴
    重煙燻、部分脫落、噴漆室鐵門（內側）嚴重煙燻、外側擺
    放物品受煙燻；噴漆室上方天花板部分燒白、煙燻，其下方
    燈具受燒脫落，牆面部分燒白、煙燻，內部擺放物品（可燃
    物）部分燒熔、碳化，致生公共危險。
二、案經臺南市政府警察局歸仁分局移送臺灣臺南地方檢察署檢
    察官偵查起訴。
    理  由
一、按被告以外之人於審判外之陳述，雖不符合同法第159條之1
    至第159條之4之規定，但經當事人於審判程序同意作為證據
    ，法院審酌該言詞陳述或書面陳述作成時之情況，認為適當
    者，亦得為證據。本件據以認定事實所引用之書面陳述證據
    ，業經被告及辯護人於準備程序中表示同意有證據能力（本
    院卷第49頁）。本院審酌該證據資料作成當時之過程、內容
    、功能等之情況，認為適當，亦查無其他違法取證或其他瑕
    疵等不實之情事，具備合法可信之適當性保障，與本案待證
    事實間並具有相當之關聯性，以之為本案證據尚無不當，復
    無顯有不可信之情況，認均得採為證據。
二、上開事實，業據被告於偵審中坦承不諱，核與證人周惟捷於
    警詢、偵查及本院審理中、證人即東和興公司組長張志榮於
    警詢及偵查中，及證人即東和興公司副理陳昭憲於警詢中所
    述情節相符；並有卷附現場照片12張（警卷第35至45頁）、
    被告與證人周惟捷通訊軟體對話內容截圖1份（警卷第49至5
    7頁）、臺南市政府消防局110年9月1日南市消調字第110002
    0182號函暨火災原因紀錄、火災現場照片1份（偵卷第49至6
    5頁)、臺南市政府消防局111年2月18日南市消調字第110003
    878號函1紙暨火災案光碟片1張（本院卷第79至81頁）、火
    場照片33張（本院卷第87至103頁）、本院111年4月8日勘驗
    案發現場筆錄暨附件照片14張（本院卷第107至123頁）可以
    佐證。被告上開任意性自白應與事實相符。從而，被告上開
    犯行，事證明確，堪予認定，應依法論科。
三、論罪科刑
  ㈠核被告陳揚名所為，係犯刑法第175條第1項之放火燒燬刑法
    第174條、第175條以外之他人所有物，致生公共危險罪。
　㈡公訴意旨雖認被告上開所為應依刑法第173條第3項、第1項之
    放火燒燬現有人所在之建築物未遂罪論處，惟查：
　　1.按刑法第173條第1項之構成要件為「放火燒燬現供人使用
　　　之住宅或現有人所在之建築物、礦坑、火車、電車或其他
　　　供水、陸、空公眾運輸之舟、車、航空機」，亦即其行為
      客體為「現供人使用之住宅或現有人所在之建築物、礦坑
      、火車、電車或其他供水、陸、空公眾運輸之舟、車、航
      空機」。從而，被告是否涉犯刑法第173條第3項、第1項
      之放火燒燬現有人所在之建築物未遂罪，應究明被告主觀
      上是否有放火燒燬現有人所在之建築物（即東和興公司廠
      房）之故意。
　　2.證人周惟捷於警詢中供稱「我跟陳揚名一起在內工作噴漆
      ，當時陳揚名問我說噴漆的轉檯如果點火會怎樣，我說如
      果點燃會燃燒起來陳揚名說好，之後我就看到噴漆的轉檯
      整個都是火我就去叫人來救火，我就與工廠員工一起拿滅
      火器救火後就疏散下樓，下樓後我有問陳揚名為何還點下
      去，陳揚名說他不相信我說的他要試看看。」（警卷第18
      頁）；於偵查中亦供稱「當時我與被告在工作，該處有一
      個放安全帽的轉盤，被告一開始是拿打火機在玩、在打火
      ，他就問我點那個轉盤上的乾漆會怎樣？我就回他說會起
      火，被告就說好，之後我在旁邊洗東西，起身時就看到轉
      盤的漆已經在燒，且融化的漆滴落到下方的集中槽，集中
      槽也跟著燃起火勢。」（偵卷第70頁）。足見本件火災之
      發生單純係因被告基於好奇，不顧周惟捷之警告，想試看
      看若將噴漆架上凝固油漆點火結果會如何？依現存之證據
      ，尚難逕行認定被告主觀上有放火燒燬東和興公司廠房之
      直接或間接故意。
　　3.依卷附消防局火災現場照片（偵卷第61頁）所示，東和興
　　　公司廠房建築物外觀樣態完好，無燃燒跡象（照片1）；
　　　廠房內（前段）天花板及底下擺放物品樣態完好，無燃燒
　　　跡象（照片2）；經本院至現場勘驗結果，本件火災發生
      位置係在東和興公司廠房4樓噴漆室，並延燒至4樓噴漆室
      附近，東和興公司人員並指出由消防人員在噴漆室外控制
      火勢之位置，有本院勘驗筆錄及現場照片（本院卷第107
      至123頁）可參，足見上開火災尚屬局部性燃燒。
　　4.證人周惟捷於本院審理時亦供稱「他（按即被告）問點下
      去會不會怎麼樣。」、「我說那個點下去會燒起來。」、
　　　「（問：你發現油漆室裡面的火點燃之後，被告陳揚名當
　　　下有何反應？答：他馬上衝出去叫人進來打火。」、「（
　　　問：他出去叫人進來打火時，你當時在何處？答：）當時
　　　也是一樣去拿滅火器。」、「（問：在場除了你拿滅火器
　　　滅火之外，是否還有其他人拿滅火器滅火？答：）有，公
　　　司裡面的員工。」、「（問：被告陳揚名是否有幫忙滅火
　　　？答：）有，他從頭用到尾。」、「（問：從頭滅到尾是
　　　指發生之後到火勢被撲滅之後嗎？答：）對，到消防局來
　　　叫我們出去，他才出去的。」（本院卷第179至180頁）。
      足見被告點火後，當火勢開始大規模燒而難以控制時，應
      已超過被告原先之預見，被告因而有衝出去叫人進來打火
      及幫忙滅火等動作，顯見被告主觀上尚無燒燬東和興公司
      廠房之故意。
　　綜上所述，本案依現存之證據，尚難逕行認定被告主觀上有
    放火燒燬現有人所在之建築物（東和興公司廠房）之直接或
    間接故意，起訴法條尚有未洽，應予變更。
　㈢另被告雖主張其於消防隊員到場時，有承認係其引起火勢，
    符合自首之規定。惟按自首係以對於未發覺之罪陳述犯罪事
    實而接受裁判為要件，僅向無偵查犯罪職務之公務員陳述自
    己犯罪之事實，而無受裁判之表示，即與自首之條件不符。
    消防隊人員並非有偵查犯罪職務之公務員，向其陳述犯罪事
    實尚非自首。況且本件火災現場關係人並無表示或告知救災
    人員本件火災原因可能有人為縱（放）火之情形，有臺南市
    政府消防局111年2月18日南市消調字第110003878號函（本
    院卷第79頁）可參。從而，本件被告尚不符合自首要件。
　㈣按「法院於審酌被告是否適用累犯規定而加重其刑時，訴訟
　　程序上應先由檢察官就前階段被告構成累犯之事實，以及後
　　階段應加重其刑之事項，主張並具體指出證明方法後，法院
　　才需進行調查與辯論程序，而作為是否加重其刑之裁判基礎
　　。前階段構成累犯事實為檢察官之實質舉證責任，後階段加
　　重量刑事項為檢察官之說明責任，均應由檢察官分別負主張
　　及具體指出證明方法之責。」（最高法院刑事大法庭110年
    度台上大字第5660號裁定參照）。
　　    又按「有關累犯加重本刑部分，不生違反憲法一行為不
　　二罰原則之問題。惟其不分情節，基於累犯者有其特別惡性
　　及對刑罰反應力薄弱等立法理由，一律加重最低本刑，於不
　　符合刑法第59條所定要件之情形下，致生行為人所受之刑罰
　　超過其所應負擔罪責之個案，其人身自由因此遭受過苛之侵
　　害部分，對人民受憲法第8條保障之人身自由所為限制，不
　　符憲法罪刑相當原則，牴觸憲法第23條比例原則。於此範圍
　　內，有關機關應自本解釋公布之日起2年內，依本解釋意旨
　　修正之。於修正前，為避免發生上述罪刑不相當之情形，法
　　院就該個案應依本解釋意旨，裁量是否加重最低本刑。」
　　（司法院釋字第775號解釋）。
　      本件被告曾因違反毒品危害防制條例案件，經本院以10
　　9年度簡字第733號判處有期徒刑2月確定，甫於109年10月12
　　日易科罰金執行完畢，業據被告供明在卷（本院卷第205頁
　　），並有臺灣高等法院被告前案紀錄表存卷足參。其於5年
　　以內故意再犯本件有期徒刑以上之罪，為累犯。被告雖有前
　　階段構成累犯之事實，然關於後階段應加重其刑之事項，即
　　被告是否有加重其刑予以延長矯正其惡性之特別預防之必要
　　，及有無司法院釋字第775號解釋所指特別惡性、對刑罰反
　　應力薄弱，行為人所受之刑罰是否超過其所應負擔罪責部分
　　，本院審酌被告前案所犯施用毒品犯行與本案所犯公共危險
　　犯行之犯罪類型顯然不同，尚不足以認定被告於前案所犯施
　　用毒品罪執行（易科罰金）完畢後，未能矯正行為，再犯相
　　同類型之犯罪，而有刑罰反應力薄弱之情形。爰參照司法院
　　釋字第775號解釋及最高法院刑事大法庭110年度台上大字第
　　5660號裁定意旨，不依刑法第47條第1項規定加重其刑，僅
　　將被告之上開前科紀錄列入刑法第57條第5款「犯罪行為人
　　之品行」之量刑審酌事由予以評價，附此說明
  ㈤爰審酌被告之品行；年輕識淺失慮欠周，僅因一時好奇即點
    燃易燃物並延燒致生公共危險；被害人東和興公司所受損害
    之程度重；因經濟能力不佳，迄未與被害人成立民事和解賠
    償被害人損害；及被告犯罪後坦承犯行，及其於本院所陳述
    其教育程度為國中畢業，現在從事防水工作，與父母親、祖
    父母同住，父親51歲，母親48歲，都有在工作等智識程度、
    家庭生活狀況等一切情狀，量處如主文所示之刑。
七、沒收
    　　未扣案之打火機1個，係被告所有供放火所用之物，業
　　據被告供明在卷（警卷第11至12頁），應依刑法第38條第2
　　項前段規定宣告沒收，於全部或一部不能沒收或不宜執行沒
    收時，應依刑法第38條第4項規定追徵其價額。
八、據上論斷，應依刑事訴訟法第299條第1項前段、第300條，
    刑法第175條第1項、第47條第1項、第38條第2項、第4項，
    刑法施行法第1條之1，判決如主文。
本案經檢察官胡晟榮提起公訴；檢察官吳惠娟、蘇聖涵到庭執行
職務。
中　　華　　民　　國　　111 　年　　11　　月　　8 　　日
                    刑事第三庭審判長法　官  鄭文祺
                                    法  官  鄭燕璘
                                    法  官  郭瓊徽
以上正本證明與原本無異。
如不服本判決應於收受本判決後20日內向本院提出上訴書狀，並
應敘述具體理由。如未敘述上訴理由者，應於上訴期間屆滿後20
日內向本院補提理由書狀（均須按他造當事人之人數附繕本）「
切勿逕送上級法院」。
                                    書記官  李慈容
中　　華　　民　　國　　111 　年　　11　　月　　9 　　日
附錄本案論罪科刑法條全文：
中華民國刑法第175條
放火燒燬前二條以外之他人所有物，致生公共危險者，處1年以
上7年以下有期徒刑。
放火燒燬前二條以外之自己所有物，致生公共危險者，處3年以
下有期徒刑。
失火燒燬前二條以外之物，致生公共危險者，處拘役或9千元以
下罰金。
附表（燒燬物品）：
編號 燒燬物品 備註 1 烤漆室（即噴漆室，下同）上方鐵皮燒白、煙燻及略凹陷變形，下方嚴重煙燻、部分脫落、噴漆室鐵門（內側）嚴重煙燻、外側擺放物品受煙燻。 如偵卷第63頁消防局火災現場照片3所示   2 噴漆室上方天花板部分燒白、煙燻，其下方燈具受燒脫落，牆面部分燒白、煙燻，內部擺放物品（可燃物）部分燒熔、碳化。 如偵卷第63頁消防局火災現場照片4所示